【裁判字號】    97,重上更(二),235
【裁判日期】    970820
【裁判案由】    殺人未遂等
【裁判全文】
臺灣高等法院臺南分院刑事判決
上  訴  人  臺灣臺南地方法院檢察署檢察官
被      告  甲○○
選任辯護人  蔡弘琳  律師
            蔡進欽  律師
            蘇正信  律師
上列上訴人因被告殺人未遂等案件，不服臺灣臺南地方法院90年
度訴字第753號中華民國90年12月27日第一審判決（起訴案號：
臺灣臺南地方法院檢察署90年度偵字第3099號），提起上訴，判
決後由最高法院第二次發回更審，本院判決如下：
    主      文
原判決關於甲○○被訴殺人未遂部分撤銷。
甲○○連續殺人未遂，處有期徒刑柒年。
    事      實
一、甲○○於民國 (下同)九十年二月十一日凌晨四時三十分許
    ，駕駛車牌號碼ＵＫ─三七七二號自小客車，在台南縣仁德
    鄉○○○街附近，與陳清順所駕駛並搭載陳豐華之車牌號碼
    ＵＥ─八六二０號自小客車，因超車細故發生衝突，甲○○
    心有不甘，竟萌生殺人之概括犯意，駕車至臺南縣仁德鄉○
    ○○路一八三巷果園處，取出藏置於該處之美國ＳＭＩＴＨ
    ＆ＷＥＳＳＯＮ廠製口徑九ＭＭ制式半自動手槍壹把、制式
    子彈六顆（未經許可持有槍、彈部分，業經原審判處有期徒
    刑六年，併科罰金新台幣十五萬元確定），並改搭不知情綽
    號「阿文」之人所駕駛不詳車號自小客車前往台南縣仁德鄉
    ○○○街前，於同日清晨五時許，見稍早與其發生糾紛之陳
    清順、陳豐華等人，明知以制式手槍朝人射擊可能致人於死
    之故意，猶基於概括犯意連續持槍朝有人在之市場內及在場
    之陳豐華以及陳清順所駕駛行進中之自小客車射擊四槍（其
    中一槍雖扣扳機但未發射），其中一槍貫穿陳清順所駕駛自
    小客車左後車窗，並致該自小客車後座乘客乙○○受有右大
    腿遭貫穿等傷害，幸及時由陳清順載離現場，並送醫急救而
    免於死。甲○○開槍後，即與綽號「阿文」之人駕車逃逸，
    嗣於九十年三月六日九時許，始主動向臺南縣警察局歸仁分
    局投案，並帶同警員赴前開藏置槍彈地點起出其前開手槍一
    把（含彈匣一個）及另二顆不具殺傷力子彈。
二、案經臺南縣警察局歸仁分局報告臺灣臺南地方法院檢察署檢
    察官偵查起訴。
    理      由
壹、程序方面：
一、按被告以外之人（如證人）於審判外之言詞或書面陳述，除
    法律有規定者外，不得作為證據；又被告以外之人於檢察事
    務官、司法警察官或司法警察調查中所為之陳述，與審判中
    不符時，其先前之陳述具有較可信之特別情況，且為證明犯
    罪事實存否所必要者，亦得為證據，刑事訴訟法第159條第1
    項及第159條之2分別定有明文。亦即被告以外之人於司法警
    察（官）或檢察事務官調查中所為之陳述，依刑事訴訟法第
    159條第1項規定，係屬傳聞證據，原則上無證據能力，惟如
    該陳述與審判中不符，且具有上開第159條之2規定之特別情
    形，始例外認為有證據能力。反之，證人於司法警察（官）
    或檢察事務官調查時之陳述，若與審判中相符時，因該陳述
    並不符合刑事訴訟法第159條之2之例外規定，自不得作為認
    定本案犯罪事實有無之證據，此時，當以證人於審判中之陳
    述作為證據即足。至證人於司法警察（官）或檢察事務官調
    查中所為陳述，與審判中所為陳述有無「前後陳述不符」之
    情形，應就前後階段之陳述進行整體判斷，以決定其間是否
    具有實質性差異，惟無須針對全部陳述作比較，縱其陳述中
    之一部分略有不符，亦屬之。
二、據證人陳清順於警詢中陳稱：「……看見市場內的人，他就
    在車內拿出手槍向他們開一槍，第一槍沒有發射，他就再以
    手壓板機再開一槍，該槍有發射，但沒有射到人，他人就下
    車以槍指向我弟弟陳豐華開一槍，沒有射中，我弟就跑到欣
    欣旅社旁巷內，我見狀，我馬上開車要撞他，他人閃，他拿
    起槍向我左後方開了一槍，射中後車窗，穿過並擊中乙○○
    之右腳大腿」（警局卷第一六頁背面）。其於原審審理中則
    證述：「法官問：當天第一次發生衝突時，甲○○就離開了
    ，甲○○來第二次，有無說要帶傢伙來找你？答：沒有」
    （見90.8.2訊問筆錄（原審卷90.8.2訊問筆錄，第17-18頁
    ）。依證人陳清順於警詢中之證述較詳細，審判中因和解不
    敢再說出詳情，因此證人於警詢中所為之陳述，與審判中不
    符，本院認其先前之陳述具有較可信之特別情況，且為證明
    犯罪事實存否所必要，是本院認以陳清順於警詢中所述較可
    採信，應認證人陳清順於警詢中之供述為有證據能力。
三、證人林漢欽於警詢中陳稱「陳豐華正巧被該名不詳姓名男子
    遇上，便拿出預藏槍枝，陳豐華見狀拔腿就跑，該名男子下
    車欲追殺時，在旁等候的陳清順一行人開車要撞該名男子未
    果，便右轉中清五街三號巷內，該名男子就向我們開槍，共
    開了三槍，不幸一槍打中乙○○內大腿」「問：警方提供男
    子甲○○（年籍資料）之口卡片及相片是否為槍擊乙○○之
    男子？答：確實是他沒錯」「問：你如何確定是該男子（甲
    ○○）是槍擊乙○○的人？因為甲○○持槍回來尋仇時我有
    看到我有看到他的正面（臉部），因此才記得 (見90.2.11
    警詢筆錄，附於90他字151，第28頁）。其於原審則具結證
    述「當天乙○○中槍時，我坐在前座，乙○○旁邊還有坐一
    個人，我不知道那個人姓名。當天我是聽到槍聲以後，乙○
    ○好像很痛苦的樣子，才知道他中槍。（見原審90.10.16訊
    問筆錄第47頁），則證人林漢欽於警詢中已確知係被告甲○
    ○開槍之人，其復於審判中推說不知道何人，顯係因事後和
    解後不敢再說出實情，因此證人於警詢中所為之陳述，與審
    判中不符，本院認其先前之陳述具有較可信之特別情況，且
    為證明犯罪事實存否所必要，是本院認以林漢欽於警詢中所
    述較可採信，應認證人林漢欽於警詢中之供述為有證據能力
    。
四、據證人陳豐華於警詢中陳稱：「他剛好看到市場內有人，他
    在車內以右手拿槍枝向市場內開槍，第一槍沒有發射，第二
    發他以用手壓板機向市場內開一槍，沒打到人，我因要向前
    搶槍被他發現，他又向我開一槍，沒有打到我，我就跑到旅
    社旁巷道躲，……與他們會合，並聽到乙○○腳受傷……」
    （警局卷第二五頁正面）；其復於本院上訴審審理時經具結
    證述「問：你做了三次警詢筆錄，何次是實在？答：我忘記
    了」「問：當天事實經過？答：我見到一部車子開過來，我
    發現情形不對，我就跑了，其他事我就不知道」「問：你當
    時有在現場？答：我看到車子過來我就跑掉了，我有聽到鞭
    炮一聲」「問：提示你們警詢所指認被告口卡有何意見？答
    ：（沈默不語）」 (見本院上訴審4.91.3.6訊問筆錄第30-
    32頁），則依證人陳豐華於警詢及本院上訴審之證述以觀，
    顯係因事後和解後不敢再說出實情，因此證人於警詢中所為
    之陳述，與審判中不符，本院認其先前之陳述具有較可信之
    特別情況，且為證明犯罪事實存否所必要，是本院認以陳豐
    華於警詢中所述較可採信，應認證人陳豐華於警詢中之供述
    為有證據能力。
五、證人乙○○於警詢筆錄證稱「問：你大腿槍傷如何造成，請
    你詳述？答：於90年2月11日上午4時30分，因駕車超車不慎
    與另一部白色自小客車發生不悅，該自小客車便尾隨我朋友
    陳清順至臺南縣仁德鄉○○○街（陳勝網際網路）我朋友隨
    即呼叫網際網路內的朋友出來，該自小客男子見狀即倒車離
    去，撞倒路旁四、五台機車，隨後離去，離去前揚言將帶槍
    來報復。我朋友陳清順便找我及林漢欽、李俊德等四人坐上
    他的自小客等待另一名男子前來，在等待中我另一位朋友陳
    豐華被該名不詳男子遇到，該名不詳男子隨即拿出手槍要射
    殺陳豐華，陳豐華見狀立即逃避，該名男子欲下車開槍射擊
    時，陳清順便駕車要衝撞該名男子未果後即遭受該名男子開
    槍，事後我發現我右大腿中彈，並由陳順清載我送醫」「問
    ：該名男子共開了多少槍，所持槍枝是何種槍枝？答：共開
    了三、四槍。不知是何種槍枝」 (見90年2月11日警詢筆錄
    ，附於90他字151號，第9-10頁）。其復於本院上訴審卷證
    述「法官問：你被打到時與被打到後有聽到槍聲？答：我只
    聽到像鞭炮聲，大約一、二聲」「法官問：提示你警詢筆錄
    ，實在？答：實在」（見本院上訴卷91.3.6訊問筆錄第27-
    29頁，第31頁），又於本院更一卷證述「我已與被告達成和
    解，所以不再追究」等語（見本院更一卷94.4.18準備程序
    筆錄，第28頁）。則依證人證人乙○○於警詢及本院上訴審
    、更一審之證述以觀，顯係因事後和解後不敢再說出實情，
    因此證人於警詢中所為之陳述，與審判中不符，本院認其先
    前之陳述具有較可信之特別情況，且為證明犯罪事實存否所
    必要，是本院認以乙○○於警詢中所述較可採信，應認證人
    乙○○於警詢中之供述為有證據能力。
貳、實體方面：
一、訊據被告甲○○對右揭時、地因行車事故與陳清順、陳豐華
    發生衝突，嗣持制式手槍射擊四發，其中一發致乙○○受有
    前揭傷害等事實固不否認，惟矢口否認有殺人之故意，辯稱
    ：伊僅是要警告對方，並無殺人之意，且伊因遭陳清順開車
    衝撞，始開槍射擊汽車，並未針對乙○○云云。
二、查被告甲○○於右揭時地，駕駛車牌號碼ＵＫ─三七七二號
    自小客車，與陳清順所駕駛搭載陳豐華車牌號碼ＵＥ─八六
    二０號之自小客車，因超車細故發生衝突，嗣並持槍朝在場
    陳豐華以及陳清順所駕駛行進中之前開自小客車射擊四槍（
    其中一槍雖扣扳機但未發射），其中一槍貫穿陳清順所駕駛
    自小客車左後窗，並致該自小客車後座乘客乙○○受有右大
    腿遭貫穿傷害等情，【業據被害人乙○○、證人陳清順、陳
    豐華、林漢欽、江信翰、李俊德、鍾明永、陳一銘、林紀融
    、楊君浩、戴素瑾等人於警訊中；乙○○、陳清順、林漢欽
    於原審調查時（詳原審卷第十八頁、十七頁、四六頁、四七
    頁）供述甚詳】，並佐以被告前揭自白之事實，此外復有扣
    案手槍一支、子彈二顆可資佐證，堪認前開乙○○、陳清順
    、陳豐華等之供述為真。
三、按殺人與傷害致死之區別，即在下手加害之時，有無殺意為
    斷，即被告在主觀上有無奪取被害人性命之預見與欲望，至
    於被害人受傷之部位、傷痕之多寡，被告所持之凶器、犯案
    之動機等，均為法院參考之重要資料，固非唯一絕對之標準
    ，最高法院著有二十年非字第一０四號、四十四年台上字第
    三七三號、五十一年台上字第一二九一號判例可資參照。又
    審理事實之法院，應就案內證據，詳查審認，是其犯罪之動
    機、殺傷之次數、所殺之部位、傷勢程度及犯後態度等綜合
    判斷，以為殺人或傷害犯意之認定，亦有最高法院八十五年
    台上字第五六一一號判決要旨足供參考。因而本件被告究係
    以殺人、或傷害之犯意行兇，則應依上開之說明研判。經查
    ：
  (一)據證人陳清順於警詢中陳稱：「……看見市場內的人，他就
    在車內拿出手槍向他們開一槍，第一槍沒有發射，他就再以
    手壓板機再開一槍，該槍有發射，但沒有射到人，他人就下
    車以槍指向我弟弟陳豐華開一槍，沒有射中，我弟就跑到欣
    欣旅社旁巷內，我見狀，我馬上開車要撞他，他人閃，他拿
    起槍向我左後方開了一槍，射中後車窗，穿過並擊中乙○○
    之右腳大腿」（警局卷第一六頁背面）。其於原審審理中雖
    證述：「法官問：當天第一次發生衝突時，甲○○就離開了
    ，甲○○來第二次，有無說要帶傢伙來找你？答：沒有」（
    見90.8.2訊問筆錄（原審卷90.8.2訊問筆錄，第17-18頁)，
    證人陳清順於原審審理中避重就輕，顯係事後因和解，被告
    甲○○請證人陳清順於審理中勿再將詳細實情說出所致，是
    證人陳清順於警詢中之陳述屬實情，其於原審審理中所為之
    證述為避重就輕之詞，本院認應以證人陳清順於警詢中之證
    述為可採信。
  (二)證人林漢欽於警詢中陳稱「陳豐華正巧被該名不詳姓名男子
    遇上，便拿出預藏槍枝，陳豐華見狀拔腿就跑，該名男子下
    車欲追殺時，在旁等候的陳清順一行人開車要撞該名男子未
    果，便右轉中清五街三號巷內，該名男子就向我們開槍，共
    開了三槍，不幸一槍打中乙○○內大腿」（警局卷第二七頁
    背面）。其於原審雖具結證述「當天乙○○中槍時，我坐在
    前座，乙○○旁邊還有坐一個人，我不知道那個人姓名。當
    天我是聽到槍聲以後，乙○○好像很痛苦的樣子，才知道他
    中槍（見原審90.10.16訊問筆錄第47頁），應係迴護之詞，
    亦應以警詢中所陳述為可採信。
  (三)據證人陳豐華於警詢中陳稱：「他剛好看到市場內有人，他
    在車內以右手拿槍枝向市場內開槍，第一槍沒有發射，第二
    發他以用手壓板機向市場內開一槍，沒打到人，我因要向前
    搶槍被他發現，他又向我開一槍，沒有打到我，我就跑到旅
    社旁巷道躲，……與他們會合，並聽到乙○○腳受傷……」
    （警局卷第二五頁正面）；其雖於本院上訴審審理時經具結
    證述「問：你做了三次警詢筆錄，何次是實在？答：我忘記
    了」「問：當天事實經過？答：我見到一部車子開過來，我
    發現情形不對，我就跑了，其他事我就不知道」「問：你當
    時有在現場？答：我看到車子過來我就跑掉了，我有聽到鞭
    炮一聲」「問：提示你們警詢所指認被告口卡有何意見？答
    ：（沈默不語）」 (見本院上訴審4.91.3.6訊問筆錄第30-
    32頁），顯係因事後和解後不敢再說出實情，因此證人於警
    詢中所為之陳述核事實相符，為可採信，其於本院上訴審審
    理時亦係因和解或不敢再說出詳情所致，因此亦與其於警詢
    中之陳述為可採信。
  (四)證人乙○○於警詢筆錄證稱「問：你大腿槍傷如何造成，請
    你詳述？答：於90年2月11日上午4時30分，因駕車超車不慎
    與另一部白色自小客車發生不悅，該自小客車便尾隨我朋友
    陳清順至臺南縣仁德鄉○○○街（陳勝網際網路）我朋友隨
    即呼叫網際網路內的朋友出來，該自小客男子見狀即倒車離
    去，撞倒路旁四、五台機車，隨後離去，離去前揚言將帶槍
    來報復。我朋友陳清順便找我及林漢欽、李俊德等四人坐上
    他的自小客等待另一名男子前來，在等待中我另一位朋友陳
    豐華被該名不詳男子遇到，該名不詳男子隨即拿出手槍要射
    殺陳豐華，陳豐華見狀立即逃避，該名男子欲下車開槍射擊
    時，陳清順便駕車要衝撞該名男子未果後即遭受該名男子開
    槍，事後我發現我右大腿中彈，並由陳順清載我送醫」「問
    ：該名男子共開了多少槍，所持槍枝是何種槍枝？答：共開
    了三、四槍。不知是何種槍枝」 (見90年2月11日警詢筆錄
    ，附於90他字151號，第9-10頁）。其雖於本院上訴審卷證
    述「法官問：你被打到時與被打到後有聽到槍聲？答：我只
    聽到像鞭炮聲，大約一、二聲」「法官問：提示你警詢筆錄
    ，實在？答：實在」（見本院上訴卷91.3.6訊問筆錄第27-
    29頁，第31頁），又於本院更一卷證述「我已與被告達成和
    解，所以不再追究」等語（見本院更一卷94.4.18準備程序
    筆錄，第28頁）。則依證人證人乙○○於本院上訴審、更一
    審之證述以觀，顯係因事後不敢再說出實情，因此仍以證人
    於警詢中所為之陳述為可採信。
  (五)依上揭證人陳清順、林漢欽、陳豐華、乙○○等人於警詢中
    之陳述，或因各該證人當時所處位置之不同，證詞內拿出稍
    有出入，惟綜合分析，被告當時係扣板機四次，第一槍向板
    機再著市埸內的人開一槍，惟第一槍沒有發射成功，然後再
    對著槍指向市場內的人開第二槍，但沒有射到人，嗣又下車
    以槍指向陳社旁巷豐華開一槍，沒有射中，證人陳清順見狀
    ，開車要撞被告以向我左防止被告繼續開槍，被告閃過後，
    又拿起槍向陳清順行進之腳大腿車開一槍，結果射中後車窗
    ，穿過並擊中乙○○之右腳大腿：「法，從而被告實際上僅
    順利發射三槍等情，堪以認定。且其多永富來數動作，係先
    後分次對準不同之人開槍，並非同時、同地、90.8.2同次實
    施，其行為先後即屬可分，應係為基於概括犯意行為證人陳
    清，屬連續犯。
四、查被告用以逞兇之手甲○○槍，係制式手槍，經送鑑定後認
    係美國ＳＭＩＴＨ＆ＷＥＳ證人陳ＳＯＮ廠製口徑九ＭＭ之
    制式半自動手槍（槍號ＴＤＦ八七證述為七九號、槍枝管制
    編號0000000000號、含彈匣一述為可個），機械
    性能良好，可擊發子彈，認具殺傷力，有內政部林漢欽警政
    署刑事警察局九十年三月十二日刑鑑字第三四一八０號鑑驗
    通知書一紙在卷（九十年度偵字第三０八九號卷第二三頁）
    可稽，顯與一般由玩具手槍改造而成具殺傷力之槍枝有別，
    應具強大殺傷力。而持槍朝人射擊可能造成死亡的結果，又
    為一般社會通念，復為被告所明知，已據其於原審審理時所
    自承（原審卷第五七頁），且被告持槍先後順利射擊三槍（
    另一槍雖扣扳機但未發射）均係對準人發射，已如前述，又
    其打中乙○○內大腿之一槍，其射擊位置，距朝陳清順駕駛
    行進中之自小客車僅三至五公尺乙情，亦被告所自承（詳原
    審卷第十六頁），是其持槍朝有人之市場及在場之陳豐華以
    及近距離行進中有人之自小客車射擊時，雖僅擊中乙○○中
    右大腿造成貫穿之傷害（原審向台南市立醫院函查結果，據
    院函覆稱該槍傷應無生命危險），然顯明知有致陳豐華及在
    陳清順所駕駛自小客車上乘員以及不知名之市場內之人死亡
    之可能，至為明確。況查依前所述被告一再持槍對準人射擊
    ，僅因對方閃避得宜，始未被擊中，或因行進中車輛中之被
    害人之幸運未擊中要害，要難謂該槍傷無生命危險，即謂被
    告無殺人之犯意。
五、此外被告於與陳清順、陳豐華因超車細故發生衝突後，因心
    有不甘，乃駕車至臺南縣仁德鄉○○○路一八三巷果園處，
    取出藏置之槍彈，隨即返回衝突現場尋釁，且持上開具強大
    殺傷力之制式手槍朝在場之陳豐華以及陳清順所駕行進中載
    有乘客之自小客車連開四槍（其中一槍雖扣扳機但未發射）
    ，益證被告並非僅出於警告意思而為，應係基於殺人犯意而
    持槍射擊無疑。是被告辯稱：伊無殺人之故意云云，顯無足
    採。
六、綜上所述，足見被告前揭所辯，顯係事後卸責飾詞，不足採
    信。嗣證人陳清順、陳豐華於原審九十年十月十六日調查時
    ，雖翻異前詞，陳清順改稱：當天被告先往旁邊開一槍，伊
    才開車過去，被告開槍的方向沒有人云云；陳豐華則改稱：
    伊只聽到槍聲而已，被告沒有對伊開槍云云（均詳原審卷第
    四七頁、四八頁）。陳豐華於本院前審調查時改稱：伊看見
    一部車子過來，發現情形不對，伊就跑掉，其他情形伊就不
    知道云云（詳本院前審九十一年三月六日訊問筆錄）。及證
    人乙○○於於本院上訴審不敢再說出實情，據楊乙○○於本
    院上訴審證述「法官問：你被打到時與被打到後有聽到槍聲
    ？答：我只聽到像鞭炮聲，大約一、二聲」，又於本院更一
    卷證述「我已與被告達成和解，所以不再追究」等語（見本
    院更一卷94.4.18準備程序筆錄，第28頁）。然查被告業與
    陳清順、陳豐華、乙○○達成和解，有和解書在卷可憑（詳
    原審卷第三六頁），堪認陳清順、陳豐華、乙○○前揭翻異
    之詞，應係和解後迴護被告之詞，尚不足採。準此本件事證
    明確，被告甲○○犯行堪予認定。
七、新舊法比較：被告甲○○行為後，刑法第五十六條連續犯規
    定，業於九十五年七月一日刪除並施行，被告於新法施行前
    犯行，因連續犯規定廢止之法律變更而比較新舊法結果，應
    適用較有利之行為時法論以連續犯。本件被告甲○○先後殺
    人未遂行為，各罪均時間緊接，犯罪構成要件相同，顯皆係
    各基於概括犯意為之，各為連續犯，各應依刑法第五十六條
    之規定論以一罪，各加重其刑。
八、查被告甲○○當時雖係扣板機四次，第一槍向著市場內的人
    開一槍，惟第一槍沒有發射成功，然後再對著市場內的人開
    第二槍，但沒有射到人，嗣又下車以槍指向陳豐華開一槍，
    沒有射中，證人陳清順見狀，開車要撞被告以防止被告繼續
    開槍，被告閃過後，又拿起槍向陳清順行進之車開一槍，結
    果射中後車窗，穿過並擊中乙○○之右腳大腿，從而被告實
    際上僅順利發射三槍等情，堪以認定。且查其多數動作，係
    先後分次對準不同之人開槍，並非同時、同地、同次實施，
    其行為先後即屬可分，應係基於概括犯意行為，而屬連續犯
    ，自難謂為一犯罪行為接續進行，為實質一罪。故被告甲○
    ○基於殺人之犯意，持槍射擊，二槍未擊中，其中一槍致乙
    ○○受有右大腿遭貫穿等傷害，惟尚未生死亡之結果，核其
    所為，係犯刑法第二百七十一條第二項、第一項連續殺人未
    遂罪，除應依刑法第五十六條加重其刑，並應依刑法第二十
    六條前段規定，按既遂犯之刑度減輕之，又應依先加後減之
    原則加減其刑（惟死刑、無期徒刑部分依刑法第六十五條第
    一項規定不得加重，其餘主刑予以加重），併此敘明。另被
    告未經許可持有上開槍彈部分，業經原審判處罪刑確定，其
    持有槍彈後，嗣因與證人陳清順、陳豐華因超車細故，始另
    行起意殺人，其後為殺人未遂犯行而持有槍彈之行為，係單
    純持有繼續犯之一部分，不容割裂而另論一意圖供犯罪而持
    有罪，其持有手槍與殺人未遂罪，並無牽連關係，應分論併
    罰（最高法院八十一年臺上字第一五０八號、八十八年臺上
    字第三八八三號判決參照），附此敘明。
九、原審以被告前開所為，應祇成立刑法第二百七十七條第一項
    傷害罪，並以告訴人於訴訟繫屬中撤回告訴，而為不受理判
    決之諭知，固非無見。惟查被告前揭所為，應係犯刑法第二
    百七十一條第二項、第一項連續殺人未遂罪，已如前述，原
    審猶為前開認定，即有未洽。檢察官上訴意旨，執以指摘原
    判決不當，為有理由，自應由本院將此部分撤銷改判。爰審
    酌被告僅因超車細故，即萌生殺人動機、持具殺傷力之制式
    手槍連開四槍（其中一槍雖扣扳機但未發射）之犯罪手段，
    嚴重影響社會治安、乙○○所受之傷害程度、業與乙○○等
    達成和解（有和解書一紙附於原審卷第三六頁可參），犯罪
    後坦承部分犯行，及矢口否認有殺人犯意等一切情狀，量處
    有期徒刑七年，以資懲儆。另扣案美國ＳＭＩＴＨ＆ＷＥＳ
    ＳＯＮ廠製口徑九ＭＭ之制式半自動手槍一支（槍號ＴＤＦ
    八七七九號、槍枝管制編號0000000000號、含彈
    匣一個）為違禁物，本應依刑法第三十八條第一項第一款之
    規定沒收，然因被告被訴未經許可持有手槍罪部分，因未據
    上訴而告確定，上開手槍業經原審法院諭知沒收，本院自毋
    庸重複為沒收之諭知。另擊傷被害人乙○○具有殺傷力之子
    彈一顆，既經擊發，已不復存在；扣案子彈二顆，因被告犯
    案後埋於地下受潮，無法擊發，經鑑定已不具殺傷力，有前
    開鑑驗通知書一份在卷可稽，另未據扣案之子彈三顆，已在
    現場擊發，亦不存在，是扣案子彈二顆及未據扣案子彈四顆
    均非違禁物，爰不予宣告沒收，併此敘明。
據上論斷，應依刑事訴訟法第369條第一項前段、第364條、第
299條第一項前段，刑法第271條第二項、第一項、第56條、第26
條前段，判決如主文。
本案經檢察官李傳來到庭執行職務。
中    華    民    國    97    年    8     月    20    日
                  刑事第五庭    審判長法  官  楊明章
                                      法  官  戴勝利
                                      法  官  顏基典
以上正本證明與原本無異。
如不服本判決，應於收受本判決後十日內向本院提出上訴書狀。
其未敘述上訴理由者並得於提起上訴後十日內向本院補提理由書
狀（均須按他造當事人之人數附繕本）「切勿逕送上級法院」。
                                      書記官  呂嘉文
中    華    民    國    97    年    8     月    21    日
附錄本案論罪科刑法條全文：
刑法第二百七十一條第一項、第二項：
殺人者，處死刑、無期徒刑或十年以上有期徒刑。
前項之未遂犯罰之。


司法院資訊處製作；財團法人民間司法改革基金會備份。
